【裁判字號】    96,訴,472
【裁判日期】    970409
【裁判案由】    違反槍砲彈藥刀械管制條例
【裁判全文】
臺灣臺南地方法院刑事判決               96年度訴字第472號
公  訴  人    臺灣臺南地方法院檢察署檢察官
被      告    丁○○
指定辯護人   本院公設辯護人  乙○○
上列被告因違反槍砲彈藥刀械管制條例案件，經檢察官提起公訴
（96年度偵字第1089號），本院判決如下：
    主  文
丁○○共同未經許可，持有具殺傷力之土製鋼筆手槍，處有期徒
刑壹年拾月，併科罰金新臺幣伍萬元，罰金如易服勞役，以新臺
幣壹仟元折算壹日，扣案之土製鋼筆手槍壹支（槍枝管制編號：
0000000000 ）及子彈壹顆，均沒收。
    事  實
一、丁○○於民國95年5月18日19時30分許，因不滿己○○前曾
    要毆打他未果，乃基於與辛○○共同未經許可，持有土製鋼
    筆手槍及制式霰彈子彈之犯意，由丁○○以電話聯絡辛○○
    ，請辛○○（經另案起訴審理）攜帶其（辛○○）所有之土
    製鋼筆手槍1支及制式霰彈子彈2顆，至臺南縣關廟深坑村的
    雜貨店會合，欲前往己○○之住處找己○○理論。辛○○遂
    將上開槍、彈置於其所騎乘之H87-359號機車置物箱內，至
    臺南縣關廟深坑村的雜貨店等候丁○○會合。丁○○並另以
    出遊為由，聯絡甲○○、丙○○、戊○○先至臺南縣關廟國
    小會合，因丁○○未告知其等何事，只說要帶其等去深坑玩
    ，丁○○、甲○○、丙○○、戊○○遂分乘車號MD5-301號
    、UM8-729號、WUL-981號機車先至關廟國小會合，後又相約
    到五甲國小會合，然後一起前往臺南縣關廟鄉深坑村與辛○○會合，再由丁○○帶其等一起前往臺南縣關廟鄉深坑村43
    之2號（起訴書誤載為23之4號）己○○之住處前，欲與己○○理論，因遭己○○持電擊棒反擊，丁○○、辛○○、甲○○、丙○○、戊○○等人慌忙棄車逃逸，嗣經據報前來之警
    察在辛○○之H87-359號機車置物箱內，扣得鋼筆手槍1 支
    （槍枝管制編號：0000000000）及制式霰彈子彈2顆（嗣經
    送鑑定試射1顆，剩餘1顆），並循線查獲丁○○及辛○○。
二、案經臺灣臺南地方法院檢察署檢察官自動檢查起訴。
    理  由
壹、程序部分：
一、按現行刑事訴訟法為保障被告之反對詰問權，排除具有虛偽
    危險性之傳聞證據，以求實體真實之發見，於該法第159條
    第1項明定被告以外之人於審判外之言詞或書面陳述，除法
    律有規定者外，不得作為證據。而刑事訴訟法第159條之1至
    159條之4有傳聞法則之例外規定，且被告以外之人於審判外
    之陳述，雖不符前4條之規定，而經當事人於審判程序同意
    作為證據，法院審酌該言詞陳述或書面陳述作成時之情況，
    認為適當者，亦得為證據；當事人、代理人或辯護人於法院
    調查證據時，知有第159條第1項不得為證據之情形，而未於
    言詞辯論終結前聲明異議者，視為有前項之同意，刑事訴訟
    法第159條之5定有明文。
二、本案檢察官所提出之證據，其中卷內查獲機車及槍、彈之照
    片、扣押物品目錄表及內政部警政署刑事警察局95年7月27
    日刑鑑字第0950079854號槍彈鑑定書，乃屬被告以外之人於
    審判外之書面陳述之證據，為被告及辯護人所不爭執而列為
    證據者，本院審酌上開證據資料作成時之情況，核無違法取
    證或顯不可信之情形，且與證明本件犯罪事實有重要之關聯
    性，認為以之作為證據為適當，上開具傳聞性質之相關證據
    資料，自得作為證據。又證人辛○○、甲○○、丙○○、戊○○、己○○等人之警詢筆錄，乃屬傳聞證據，業據被告及
    辯護人否認其有證據能力，應予排除。
貳、實體部分：
一、訊據被告丁○○固不否認其有在95年5月18日19時30分許，
    因不滿己○○之前曾要毆打他未果，因此打電話聯絡辛○○
    ，並與辛○○、甲○○、丙○○、戊○○到臺南縣關廟鄉深
    坑村23之4號己○○之住處前，欲與己○○理論，惟其矢口
    否認有與辛○○共同持有上開槍、彈之犯行，辯稱：我打電
    話叫辛○○拿傢伙，並沒有要他攜帶槍、彈，並問他說你那
    邊有無木質角條及鐵管，他還沒回答時，我說沒有也沒關係
    ，我這邊也有，辛○○遭己○○持電擊棒電擊後，才告知我
    說他的機車內有土製鋼筆手槍及霰彈子彈，我不知道他有帶
    槍及子彈云云。
二、經查：
(1)、被告丁○○有上開犯行，有警察查獲機車並從H87-359號機
    車置物箱內取出上開槍、彈之照片12張及扣押物品目錄表1
    紙附卷可稽，並有土制鋼筆手槍1支（槍枝管制編號：00000
    00 00 0）及子彈2顆（嗣經送鑑定試射1顆，剩餘1顆）扣案
    可資佐證。上開槍、彈經送內政部警政署刑事警察局鑑定結
    果，認該土制鋼筆手槍係兩節式土造鋼管槍，以擊底火（藥
    ）引爆子彈內火藥為發射動力，機械性能良好，可擊發12
    GAUGE制式霰彈，認具殺傷力；而送鑑子彈2顆，認均係12
    GAUGE制式霰彈（試射1顆），認均具殺傷力，有內政部警政
    署刑事警察局95年7月27日刑鑑字第0950079854號槍彈鑑定
    書可稽（見檢方95年度偵字第8608號卷第21頁至第23 頁）
    。
(2)、證人辛○○於本院96年12月19日審理時證稱：其在93、94年
    間認識被告丁○○，雙方交情不是很好（並稱其意思係「不
    是很熟」）。其在95年5月18日晚上7時30分有接到被告的電
    話，當時被告在電話中他要我帶東西（土製鋼管手槍、義大
    利霰彈槍子彈2發）出去，並說要找人吵架。其知道被告要
    其帶槍、彈是因被告在電話中有要其帶「阿來」（台語），
    就是俗稱的手槍。後來其到深坑村的雜貨店與被告會合，到
    的時候有看到丁○○、丙○○、甲○○、戊○○，丁○○有
    帶棒球棍，其他人手上沒有東西。車子經過己○○家，己○○跑出來拿電擊棒攻擊其和丙○○，警方在其機車坐墊下發
    現黑色包包裡有土製鋼管手槍及義大利霰彈槍子彈2發。其
    帶土製鋼管手槍及義大利霰彈槍子彈到現場時，有跟丁○○
    說「我有帶『阿來』出來」，但沒有跟其他人說，其是在丁○○的旁邊說，所以其他人沒有聽到，其也沒有將槍、彈拿
    出來給丁○○看等語。
(3)、證人丙○○於本院96年12月19日審理時證稱：其認識被告丁○○，其與被告之交情普通。其有在95年5月18日晚上7時30
    分前接到被告的電話，當時丁○○在電話中說要帶我們去深
    坑玩，沒有提及他與人有事情要處理，丁○○與其約在關廟
    國小會面，在關廟國小時除了看到丁○○外，還有戊○○、
    甲○○在場，當時沒有看到丁○○手上拿什麼器具，其他人
    的手上也沒有拿東西。後來去深坑村的半路碰到辛○○，其
    不知道辛○○機車上有放槍、彈，亦不知道當天是要去己○○家，其不認識己○○，也不知道要幹什麼。後來到己○○
    家，他拿電擊棒攻擊我們，我們就跑了。其有聽過「阿來」
    （台語），在學校時朋友開玩笑說的，但其不知道指的是什
    麼。丁○○打電話給辛○○時，其有聽到電話聲中丁○○叫
    辛○○帶「東西」過來，也有用台語說帶「阿來」過來，其
    後來聽同學說的，我才知道「阿來」是指槍等語。
(4)、證人戊○○於本院96年12月19日審理時證稱：其認識丁○○
    ，彼此是是朋友關係。在95年5月18日晚上7時30分許，其有
    與丁○○、丙○○、甲○○一起到五甲國小會合，不是在關
    廟國小會合，「是丁○○約我去的，但我不知道他找我們要
    做什麼，他在電話中要我過去一下，沒有說什麼事」，會合
    後「他只要我們跟著走，我想說沒事就跟著走」，「共騎五
    輛機車，我載一個女生，其他人各騎一台機車」。其沒有帶
    器具去，只有看到丁○○帶鋁棒1支及鐵管1支、鐵鎚1支，
    他騎車時將這些工具放在機車腳踏板上，其在半路上才碰到
    辛○○，其沒有看到辛○○帶什麼東西等語。
(5)、證人甲○○於本院97年2月13日審理時證稱：其認識丁○○
    ，彼此是朋友關係。95年5月18日丙○○約我出去，說是要
    出去玩，丁○○找丙○○去關廟國小，約我們到關廟國小集
    合，沒有說要做什麼，我自己騎一台機車去關廟國小，到關
    廟國小的人有我、丙○○、戊○○、丁○○，及一、二個我
    不知道名字的人。我載丙○○，戊○○載一個我不認識的人
    ，丁○○我不知道他載誰。當天晚上7點到關廟國小集合後
    ，戊○○有事先離開，所以後來又約半個小時後到五甲國小
    碰面。在關廟國小時候，看到辛○○騎機車過去，丁○○在
    關廟國小打電話給辛○○，問他在哪裡，辛○○說他人在深
    坑，丁○○就約他在深坑的十字路口等，然後我們先去五甲
    國小，再去深坑與辛○○會合。丁○○帶小支的鐵棒，因為
    我與丙○○以為要出去玩，沒有帶東西，其他人有沒有帶東
    西我不知道。到深坑時丁○○突然說等一下，我們就停下來
    ，丁○○就下去找人，己○○就從他家裡拿個東西衝出來，
    我不知道那是什麼東西，但是它有發出啪啪的聲音，而且那
    個東西很長，我們會害怕，就棄車逃跑。丁○○在關廟國小
    打電話給辛○○時，我有聽到丁○○在電話跟辛○○說：「
    你把那支阿來拿來（台語）」。那時我不知道（該句話之含
    意），是被警察查獲時我看報紙才知道辛○○機車有槍、彈
    等語。
(6)、依上開證人辛○○、丙○○、戊○○、甲○○之證言，顯然
    被告丁○○確實有在95年5月18日19時30分許，打電話給辛○○，要辛○○將那支「阿來」帶來，亦即要辛○○持槍、
    彈過來，以備不時之需，甚為明確，而上開證人所言與上開
    (1)之照片所示，警察係從查獲之辛○○所騎乘之H87-359號
    機車置物箱內取出上開槍、彈之事實相符，其等上開證言
    應堪採信。又刑事法上關於未經許可持有槍枝、子彈罪之成
    立，所謂「持有」，並非必需親自對該槍、彈實行管領行為
    為必要，如以共同犯罪之意思，事先有犯意之合致，而由其
    中一部分人對該槍、彈實行占有、管領行為者，仍應論以該
    未經許可持有槍、彈罪之共同正犯，有最高法院97年度台上
    字第1183號刑事判決可參。被告既以電話通知辛○○，要辛○○帶上開槍、彈過來，其用意係在備不時之需，則自辛○○同意，並攜帶上開槍、彈與其會合至到達深坑村43之2號
    （起訴書誤載為23之4號）前，遭己○○持電擊棒反擊而逃
    散時止，該段期間其應與辛○○有共同持有上開槍、彈，並
    由辛○○攜帶管領上開槍、彈之犯意之合致，殆屬無疑。準
    此，被告雖未直接碰觸該槍、彈，參照最高法院94年度台上
    字第3723號刑事判決意旨，被告仍無解免其共同持有上開槍
    、彈之罪刑。至證人辛○○於本院96年12月19日審理時雖另
    證稱：警方在其機車坐墊下發現黑色包包裡有土製鋼管手槍
    及義大利霰彈槍子彈2發，「是丁○○寄放在我這裡的」，
    上開槍、彈係丁○○於「95年2、3月間，在正道貨運公司外
    面拿給我的」，其之前在警詢及檢察官那邊都說槍是其的，
    是「因為當時丁○○說有事情他會承擔」云云。惟查證人辛○○此一部分之證述，業據被告堅決否認，且無其他證據足
    以證明辛○○此一部分之證述屬實，自不得予以採信。
(7)、綜上所述，被告上開所辯無非事後畏罪卸責之詞，殊不足採
    。事證明確，被告犯行洵堪認定。
三、按刑法於94年1月7日經立法院三讀修正，而經總統於94年2
    月2日公布，並於95年7月1日施行。而新修正之刑法第2條第
    1項規定：「行為後法律有變更者，適用行為時之法律。但
    行為後之法律有利於行為人者，適用最有利於行為人之法律
    」。依據最高法院95年第8次刑庭會議之決議，新法第2條第
    1項之規定，係規範行為後法律變更所生新舊法律比較之準
    據法，於新法施行後，應適用新法第2條第1項之規定，為「
    從舊從輕」之比較。至於新法第55條但書係科刑之限制，為
    法理之明文化，非屬法律之變更，又新法第57條、第59條之
    規定，為法院就刑之裁量及酌減審認標準見解之明文化，非
    屬法律之變更，亦即均不必比較新舊法，應逕行適用新法。
    查被告犯罪之時間係在刑法修正施行前，本案涉及法律變更
    之部分如下：
(1)、修正前之刑法第28條規定為：「二人以上共同實施犯罪之行
    為者，皆為正犯」；修正後之刑法第28條規定：「二人以上
    共同實行犯罪之行為者，皆為正犯」，比較修正前後之條文
    ，原「實施」之概念，包含陰謀、預備、著手及實行等階段
    之行為，修正後則僅共同實行犯罪行為始成立共同正犯，是
    新法共同正犯之範圍縮小，排除陰謀犯、預備犯之共同正犯
    。然新舊法共同正犯之規定固有修正。但對本件被告之與辛○○基於犯意聯絡共同實行持有上開槍、彈而言，不論新法
    、舊法，均構成共同正犯，對被告並無有利或不利之影響，
    依刑法第2條第1項前段之規定，自應適用修正前之刑法第28
    條之規定。
(2)、又修正前之刑法第42條第2項原規定：「易服勞役以（銀元
    ）1元以上3元以下，折算一日。但勞役期限不得逾6個月。
    」；新刑法則於第42條第3項將之修正為：「易服勞役以新
    臺幣1千元、2千元或3千元折算一日。但勞役期限不得逾一
    年。」。依據修正前刑法第42條第2項規定及修正前罰金罰
    鍰提高標準條例第2條前段規定，被告易服勞役之折算標準
    ，應以銀元3百元即新臺幣9百元折算一日。比較修正前後之
    易服勞役之折算標準，當以新法之規定，對於被告較為有利
    ，應依刑法第2條第1項但書之規定，適用新刑法第42條第3
    項之規定諭知被告之易服勞役之折算標準。
四、核被告丁○○所為，係犯槍砲彈藥刀械管制條例第8條第4項
    之未經許可持有具殺傷力之土製鋼筆手槍罪及同條例第12條
    第4項之未經許可持有子彈罪。又未經許可持有子彈罪，所
    侵害者為社會法益，縱被告所持有之子彈有2顆，仍屬單純
    之一罪。被告與辛○○間，有犯意之聯絡及行為之分擔，皆
    為共同正犯。被告以一行為同時持有上開手槍及子彈，觸犯
    構成要件不相同之罪名，為想像競合犯，應從較重之槍砲彈
    藥刀械管制條例第8條第4項之未經許可持有具殺傷力之土製
    鋼筆手槍罪處斷。審酌被告之品行、犯罪之動機、目的、手
    段，其智識教育程度為國小畢業、生活經濟狀況普通及被告
    為小事而興眾，且竟聯絡辛○○攜帶上開槍、彈，且犯後復
    否認犯罪，不無具有相當之惡性，惟其智識教育程度不高，
    受己○○挑釁之刺激，一時思慮未週而罹犯重典，且其與辛○○共同持有上開槍、彈之時間甚短，復幸未實際使用上開
    槍、彈造成不可收拾之局面，其犯罪之情狀尚非無可憫恕之
    處，本院認科以最低度刑仍嫌過重，爰依刑法第59條規定酌
    量減輕其刑，而量處如主文所示之刑並諭知併科罰金及罰金
    如易服勞役之折算標準，以示懲儆。又扣案之土製鋼筆手槍
    1 支及鑑定後所剩之霰彈子彈1顆，均係槍砲彈藥刀械管制
    條例第4條第1項第1、2款所定之槍彈，係屬違禁物，均應依
    刑法第38條第1項第1款之規定宣告沒收。至於送鑑定試射擊
    發之霰彈子彈1顆，已失去子彈之結構及性能，不具殺傷力
    ，非屬違禁物，已無沒收之必要，爰不為沒收之諭知。
據上論斷，應依刑事訴訟法第299條第1項前段，槍砲彈藥刀械管
制條例第8條第4項、第12條第4項，刑法第2條第1項、第11條前
段，修正前刑法第28條，刑法第55條、第42條第3項、第59條、
第38條第1項第1款，判決如主文。
本案經檢察官庚○○到庭執行職務
中    華    民    國    97    年    4    月     9     日
                  刑事第九庭  審判長法  官  賴純慧
                                    法  官  蔡奇秀
                                    法  官  林勝利
以上正本證明與原本無異。
如不服本判決應於收受本判後10日內向本院提出上訴書狀，並應
敘述具體理由。如未敘述上訴理由者，應於上訴期間屆滿後20日
內向本院補提理由書狀（均須按他造當事人之人數附繕本）「切
勿逕送上級法院」。
                                    書記官  陳世勳
中    華    民    國    97    年    4    月     9     日
附錄本案論罪科刑法條全文：
槍砲彈藥刀械管制條例第8條
未經許可，製造、販賣或運輸鋼筆槍、瓦斯槍、麻醉槍、獵槍、
空氣槍或第4條第1項第1款所定其他可發射金屬或子彈具有殺傷
力之各式槍砲者，處無期徒刑或5年以上有期徒刑，併科新臺幣1
千萬元以下罰金。
未經許可，轉讓、出租或出借前項所列槍枝者，處5年以上有期
徒刑，併科新臺幣1千萬元以下罰金。
意圖供自己或他人犯罪之用，而犯前二項之罪者，處無期徒刑或
7年以上有期徒刑，併科新臺幣1千萬元以下罰金。
未經許可，持有、寄藏或意圖販賣而陳列第1項所列槍枝者，處
3年以上10年以下有期徒刑，併科新臺幣700萬元以下罰金。
第1項至第3項之未遂犯罰之。
槍砲彈藥刀械管制條例第12條
未經許可，製造、販賣或運輸子彈者，處1年以上7年以下有期徒
刑，併科新台幣500萬元以下罰金。
未經許可，轉讓、出租或出借子彈者，處6月以上5年以下有期徒
刑，併科新台幣300萬元以下罰金。
意圖供自己或他人犯罪之用，而犯前二項之罪者，處3年以上10
年以下有期徒刑，併科新台幣700萬元以下罰金。
未經許可，持有、寄藏或意圖販賣而陳列子彈者，處5年以下有
期徒刑，併科新台幣300萬元以下罰金。
第1項至第3項之未遂犯罰之。


司法院資訊處製作；財團法人民間司法改革基金會備份。
